【裁判字號】    91,訴,656
【裁判日期】    920410
【裁判案由】    損害賠償
【裁判全文】
臺灣高雄地方法院民事判決  九十一年度訴字第六五六號
    原      告  乙○○
    訴訟代理人  蘇志成  律師
    被      告  甲○○
    被      告  華碩聯合科技股份有限公司
                            設台北市○○區○○路一五０號四樓
    法定代理人  丙○○      住.
    共      同
    訴訟代理人  吳剛魁  律師
    主    文
右當事人間請求損害賠償事件，經本院刑事庭移送前來，本院裁定如左：
被告應連帶給付原告新台幣貳拾柒萬壹仟零肆拾陸元，及均自民國九十年十一月一日
起，至清償日止，按週年利率百分之五計算之利息。
原告其餘之訴駁回。
訴訟費用由被告連帶負擔二分之一，餘由原告負擔。
本判決於原告以新台幣玖萬壹仟元為被告供擔保後得假執行。但被告如於假執行程序
實施前，以新台幣貳拾柒萬壹仟零肆拾陸元為原告預供擔保，得免為假執行。
原告其餘假執行之聲請駁回。
    事實及理由
一、原告主張：被告甲○○係被告華碩聯合科技股份有限公司高雄分公司（下稱華碩
    公司）之業務課長，於民國九十年一月十四日十七時三十分許，在位於高雄市○
    ○○路六００號世貿廣場辦理電腦展，因當天屬電腦展最後一天，公司整理撤櫃
    ，被告甲○○於展覽地點攤位上幫忙收拾攤位物品之際，本應注意謹慎搬動架上
    物品，避免架上物品滑落傷及他人，且依當時情況並無何不能注意之情形，竟疏
    未注意，於搬動架上音箱時不慎滑落，因而砸到適在該處選購電腦之原告，致原
    告受有頭部外傷、頭皮撕裂傷及腦震盪等傷害，案經台灣高等法院高雄分院九十
    一年度上易字第三九八號判決被告甲○○傷害罪確定在案。為此，原告支出醫療
    費用新台幣（下同）一萬七千零二十一元、交通費用四千零二十五元，又原告受
    傷當時血流如柱，惟被告並未立即緊急施救，因而延誤就醫時機，致原告尚因過
    度驚嚇造成肌肉緊張性頭痛、焦慮性精神官能症等後遺症，且伴隨失憶、嚴重失
    眠、注意力不集中等症狀，以致無法過正常之生活，精神飽受痛苦，至今無法治
    癒，請求被告連帶賠償五十萬元慰撫金，是原告之損害合計五十二萬一千零四十
    六元，爰依侵權行為之法律關係提起本件訴訟等語。於本院聲明：(一)被告應連帶
    給付原告五十二萬一千零四十六元及自最後起訴狀繕本送達被告之翌日起至清償
    日止，按週年利率百分之五計算之利息。(二)願供擔保請准宣告假執行。
二、被告則以：依高雄醫學大學附設中和紀念醫院（下稱高醫）、阮綜合醫院、財團
    法人長庚紀念醫院高雄分院（下稱長庚醫院）、高雄榮民總醫院（下稱榮總）及
    高雄市立大同醫院（下稱大同醫院）之回函內容觀之，足認原告主張之焦慮、注
    意力不集中等症狀與本件意外事故無何因果關係，故被告僅對原告於阮綜合醫院
    所支出之醫療費用不爭執，其餘醫療費用支出則與本件損害無直接因果關係，惟
    被告道義上同意給付；原告提出之交通費用收據，或有未蓋店家印章，或有起訖
    點與原告住所地不符，被告均予否認，至其餘形式上無爭議之九張收據，因與本
    件損害無直接因果關係，被告亦否認之，惟被告道義上同意給付交通費用四千零
    二十五元；又原告固受有頭皮撕裂傷等外傷，但已醫治完畢，完全癒合，原告主
    張之肌肉緊張性頭痛、焦慮性精神官能症等後遺症，乃其來有自，非本件損害所
    致，原告請求之慰撫金額過鉅。另本件事故發生之時間已超過展覽時間，原告違
    反參展須知之規定逗留現場，亦與有過失，被告主張過失相抵等語置辯。於本院
    聲明：(一)原告之訴及假執行之聲請均駁回。(二)如受不利之判決，願供擔保請准宣
    告免予假執行。
三、原告主張被告甲○○係被告華碩公司之業務課長，於九十年一月十四日十七時三
    十分許，在上開地點辦理電腦展，被告甲○○於展覽地點攤位上幫忙收拾攤位物
    品之際，本應注意謹慎搬動架上物品，避免架上物品滑落傷及他人，且依當時情
    況並無何不能注意之情形，竟疏未注意，於搬動架上音箱時不慎滑落，因而砸到
    適在該處選購電腦之原告，致原告受有頭部外傷及頭皮撕裂傷等傷害之事實，業
    據提出診斷證明書七紙及名片一紙為證，且為被告所不爭執，而被告甲○○因本
    件過失傷害案件，經本院九十年度易字第三七四六號、高等法院高雄分院九十一
    年上易字第三九八號刑事判決判處拘役五十五日確定，復經本院調閱上開卷宗查
    證屬實，自堪信原告此部分之主張為真實。雖被告辯稱阮綜合醫院之診斷證明書
    並無記載腦震盪後症候群之傷害，故否認與本件有關云云，惟原告本件自事故發
    生後，屢因遭重物砸傷頭部造成頭痛等情，多次前往高雄醫學大學附設中和紀念
    醫院（下稱高醫）就診，經醫師診斷結果，認原告主訴頭痛、記憶能力下降及注
    意力不集中等症狀發生時間與頭部受傷時間有相關性，而該等症狀為頭部受傷後
    常見之併發症等情，有該醫院九十年十二月十八日（九十）高醫附秘字第三三０
    二號函為憑（見本院刑事卷第九十二頁），佐以高醫之診斷證明書日期記載應診
    日期為九十年二月十日及被告提出之阮綜合醫院於九十一年四月三日阮醫教字第
    九一０五四號函謂：「一、... 病患於九十年一月十五日住院期間要求自費進行
    頭部電腦斷層攝影檢查，並無任何腦神經損傷之發現。二、一般於輕微頭部外傷
    後，雖然有些人會出現頭痛、頭暈或噁心等症狀，但通常隨著時間或適當服用藥
    物後，可於一至三個月內痊癒。」，足認原告所述之上開腦震盪後症候群與本件
    事故發生之時間具有相當性，原告所受之上開腦震盪後症候群，亦為被告甲○○
    之過失行為所致，此亦為上揭刑事確定判決所認定，是被告所辯不足採信，從而
    ，被告甲○○之過失侵權行為與原告所受之頭部外傷、頭皮撕裂傷及上開腦震盪
    後症候群等傷害間有相當因果關係，足堪認定。
四、原告又主張因本件事故造成肌肉緊張性頭痛、焦慮性精神官能症，且伴隨失憶、
    嚴重失眠、注意力不集中等後遺症狀，惟查，經本院向原告看診之醫院函詢結果
    ，其中原告首次就診之阮綜合醫院於九十一年十月十日阮醫教字第九一二七五號
    函覆以：「病患所自述之頭痛、焦慮、注意力不集中、記憶力減退及理解能力衰
    退之後遺症和此次頭部外傷應無明顯之必然關係。」等語；高醫於九十一年八月
    八日（九一）高醫附秘字第二一八三號函覆以：「二、依病患九十年二月就診紀
    錄記載，本院醫師根據病患描述發病過程而推測檢查時之異狀（頭痛、記憶與注
    意力不佳），可能是頭部受傷引起，並無直接因果關係之證據。三、肌肉緊張型
    頭痛，可能次發於各種病因或壓力（含頭部受傷），焦慮性精神官能症，亦可肇
    因於個人之人格特質或壓力與頭痛引發之狀態。」等語、於九十一年十月十五日
    （九一）高醫附秘字第二七九四號函覆以：「依病歷記載，醫師依病人主訴，考
    慮病人之頭痛、注意力不集中、記憶力不佳，可能是頭部受傷引起（九十年二月
    十日診斷書），然而九十年二月六日腦電圖顯示正常，因而缺乏客觀之檢查證據
    ，醫師僅能依臨床判斷考慮有相關。」等語；長庚醫院於九十一年十月十八日（
    九一）長庚院高字第三三一五號函覆以：「病患於九十一年六月四日於本院檢查
    之結果，視覺誘發電位正常，... 電腦化神經行為評估檢查紀錄表顯示連續操作
    反應時間延長，腦波有輕度異常，綜合檢查結果，其神經確有傷害之情形，但無
    法確定傷害之時間及原因。」等語，依前揭醫院函文之內容，及參酌被告提出之
    阮綜合醫院九十一年四月三日阮醫教字第九一０五四號函文內載：「一般於輕微
    頭部外傷後，雖然有些人會出現頭痛、頭暈或噁心等症狀，但通常隨著時間或適
    當服用藥物後，可於一至三個月內痊癒。」等語以觀，可知一般人遭受輕微頭部
    外傷後，或可能出現腦震盪後症候群現象，惟此現象正常人通常可於一至三個月
    內痊癒，是原告主張因此受有腦震盪後症候群之傷害，固堪認定，然時間上亦非
    毫無限制延續，是縱原告所述目前仍有頭痛、失憶、嚴重失眠、注意力不能集中
    等現象為真，但此亦可能肇因於個人之人格特質或壓力，此觀諸上開阮綜合醫院
    回函即明，故難認係本件事故所致，至原告另主張尚有肌肉緊張性頭痛、焦慮性
    精神官能症等症狀云云，惟自上開醫院回函之內容所示，均無法判斷是否因被告
    甲○○之前揭過失傷害行為所造成，因而無法認定，又長庚醫院之函文雖記載原
    告於九十一年十月十八日檢查之結果顯示神經確有傷害之情形，惟無法確定傷害
    之時間及原因，況斯時距離案發時間甚久，欠缺時間上關聯性，是亦難證明原告
    所述之肌肉緊張性頭痛、焦慮性精神官能症等後遺症狀與被告甲○○之過失行為
    間有何相當因果關係。
五、按因故意或過失，不法侵害他人之權利者，應負損害賠償責任；受僱人因執行職
    務，不法侵害他人之權利者，由僱用人與行為人連帶負損害賠償責任；不法侵害
    他人之身體或健康者，對於被害人因此增加生活上之需要時，應負損害賠償責任
    ；不法侵害他人之身體、健康、名譽、自由、信用、隱私、貞操，或不法侵害其
    他人格法益而情節重大者，被害人雖非財產上之損害，亦得請求賠償相當之金額
    ，民法第一百八十四條第一項前段、第一百八十八條第一項前段、第一百九十三
    條第一項、第一百九十五條第一項分別定有明文。本件原告因被告甲○○之過失
    行為而受有頭部外傷、頭皮撕裂傷及腦震盪後症候群等傷害，原告受傷之結果與
    被告甲○○之過失行為間，有相當因果關係，已如前述，則原告本於侵權行為損
    害賠償請求權，訴請被告應連帶賠償其損害，自屬於法有據。被告甲○○係於工
    作執行職務之際不慎傷及原告，而被告華碩公司為被告甲○○之僱用人，自應就
    被告甲○○之過失侵權行為負連帶賠償責任。茲就原告請求各項損害賠償，是否
    准許，分述如次：
  （一）醫療費用部分：原告主張因被告甲○○之過失行為而受有前揭傷害，共支出
        醫療費用一萬七千零二十一元之事實，並提出收據五十四紙為證，被告僅不
        爭執阮綜合醫院之醫療費用，其餘均否認與本件事故有何因果關係，惟道義
        上仍同意支出，故原告此部分之請求，應予准許。
  （二）交通費用部分：原告主張因本件事故受傷就醫，因此造成增加生活上需要之
        損害，共支出交通費用四千零二十五元之情，並提出乘車證明單五十九紙為
        證，被告雖均否認，惟道義上仍同意支出，故原告此部分之請求，亦應准許
        。
  （三）精神慰撫金部分：原告主張因本件事故除造成皮肉外傷及腦震盪後症候群外
        ，尚因過度驚嚇造成肌肉緊張性頭痛、焦慮性精神官能症之後遺症，並伴隨
        失憶、失眠、注意力不集中等症狀，以致無法過受傷前之正常生活，所受精
        神上痛苦無法言喻等情，固提出診斷證明書為證，惟僅能證明原告因此受有
        頭部外傷、頭皮撕裂傷及腦震盪後症候群等傷害，況該腦震盪後症候群現象
        通常會隨時間經過，於一至三個月內復原，已如前述，是原告主張目前仍受
        有前上開後遺症狀，尚無積極證據可資證明，故無從認定與本件事故有何相
        當因果關係，又被告甲○○係擔任被告華碩公司之業務課長、名下有一筆股
        票投資，原告自陳係擔任教職人員、名下有六筆股票投資一情，分別有財政
        部高雄市國稅局九十一年十一年一日財高國稅資字第０九一００六二二四三
        號函暨所附財產歸戶資料二紙在卷可按，爰審酌兩造之身分、地位、經濟狀
        況、損害程度等一切情狀，認原告請求之二十五萬元慰撫金始屬適當，應予
        准許，逾此部分之請求，尚嫌過高，應予駁回。
六、按損害之發生或擴大，被害人與有過失者，法院得減輕賠償金額或免除之，民法
    第二百十七條第一項固定有明文。惟此項規定之目的，在謀求加害人與被害人間
    之公平，故在裁判上法院得以職權減輕或免除之（最高法院八十五年臺上字第一
    七五六號判例參照）。又所謂被害人與有過失，須其行為為損害之共同原因，且
    其過失行為並有助成損害之發生或擴大者，始屬相當。被告辯稱本件事故發生當
    時已超過展覽時間，原告本不得逗留現場，惟原告竟違反參展須知之規定，遲未
    離去，致發生意外，顯與有過失云云。經查，參展須知第十一條第九項規定：「
    每日下午四時三十分起停止參觀民眾入場，下午五時結束展示。下午五時起大會
    工作人員會同安全警衛人員進行清館，各參展廠商之工作人員須隨同離場。」，
    係規定展示期間每日閉館時間，又綜觀參展須知之內容包括展出日期、展出地點
    、報名日期、參展資格、參展費用、聯絡方式、參展申請辦法、攤位分配方式、
    工作證、進場及退場注意事項等項目，均係就參展廠商應行注意事項所為之規範
    ，足認參展須知所規範之對象為參展廠商而非顧客，此由一般顧客並未取得參展
    須知即明，且依參展須知第十條第二項關於展品退場日期及時間規定：「九十年
    一月十四日（即展覽最後一日）下午五時三十分起至九時。」，乃有別於第十一
    條第九項關於參展期間每日閉館時間之規定，顯見被告於展覽最後一日之工作時
    間延至晚上九時，衡情顧客如於展覽時間結束後仍逗留現場，亦屬正常，況參展
    時間係規範廠商而非顧客，被告既未舉證已告知原告應進行清館之事，則自難謂
    原告逾時未離場有何與有過失可言。
七、綜上所述，原告依據侵權行為之法律關係請求被告連帶給付二十七萬一千零四十
    六元（17021+4025+250000=271046）及均自最後起訴狀繕本送達被告之翌日即九
    十年十一月一日起，均至清償日止，按週年利率百分之五計算之利息，洵屬正當
    ，應予准許，逾此範圍之請求，即非有據，應予駁回。又兩造均陳明願供擔保，
    請准宣告假執行或免為假執行，關於原告勝訴部分，經核均無不合，爰各酌定如
    主文所示之擔保金額，併予准許；至原告敗訴部分，其假執行之聲請，已失所附
    麗，應併予駁回。
八、據上論結，本件原告之訴為一部有理由、一部無理由，依民事訴訟法第七十九條
    但書、第八十五條第二項、第三百九十條第二項、第三百九十二條，判決如主文
    。
中      華      民      國    九十二    年      四      月      十      日
                              臺灣高雄地方法院民事第五庭
~B審判長法官  黃蕙芳
~B      法官  林玉心
~B      法官  鍾素鳳
右為正本係照原本作成。
如不服本判決，應於送達後廿日內，向本院提出上訴狀並表明上訴理由，如於本判決
宣示後送達前提起上訴者，應於判決送達後十日內補提上訴理由書（須附繕本）。
中      華      民      國    九十二    年      四      月      十      日
~B法院書記官  黃麗緞


司法院資訊處製作；財團法人民間司法改革基金會備份。
